【裁判字號】    98,抗,164
【裁判日期】    980723
【裁判案由】    訴訟救助
【裁判全文】
臺灣高等法院臺南分院民事裁定  98年度抗字第164號
抗  告  人  乙○○
上列抗告人因與相對人甲○○等間請求侵權行為損害賠償事件，
聲請訴訟救助，對於中華民國98年6月30日臺灣臺南地方法院所
為裁定（98年度救字第36號），提起抗告，本院裁定如下：
    主  文
抗告駁回。
抗告訴訟費用新臺幣壹仟元由抗告人負擔。
    理  由
一、本件原法院以：抗告人起訴請求相對人甲○○等侵權行為損
    害賠償等事件，而聲請訴訟救助，固據提出財政部臺灣省中
    區國稅財產歸屬資料清單（下稱系爭財產清單）、郵局存摺
    資料往來明細、戶籍謄本、訴外人黃藍秀金疾病暨失能診斷
    證明書、台中市北區區公所函各1紙（均影本）為證，惟依
    系爭財產清單所示，抗告人所有坐落臺南縣新營市○○段27
    8地號土地價值為新臺幣（下同）263,580元，而抗告人於民
    國97年度另有所得107,800元，可知抗告人尚有財產，且抗
    告人係33年出生，仍有工作能力，尚難認其全無資力；又上
    開存摺資料係98年5月6日新立存摺之交易明細，無從證明抗
    告人究有多少存款。至戶籍謄本及黃藍秀金疾病暨失能診斷
    證明書僅得以認定抗告人為黃藍秀金之直系血親卑親屬，尚
    未足認定黃藍秀金尚有何其他扶養義務人；再者，抗告人97
    年間戶籍地為桃園縣桃園市○○街568號，於98年4月28日遷
    入台中市○○路○段12巷6號後，旋於數日後之同年5月經臺
    中市北區區公所核列低收入戶，然其經核列低收入之標準為
    何？並未舉相關資料以供審核，抗告人既尚有上開財產資料
    ，自不得僅因臺中市北區區公所短期內即將之核列低收戶而
    得拘束法院之認定，從而抗告人所提出釋明之證物，尚不足
    以逕為其全無資力之認定。抗告人之主張並不足以釋明其如
    支付訴訟費用將導致其本人或家屬生活困難，即難據此認抗
    告人已窘於生活，缺乏經濟信用而陷於無資力。此外，抗告
    人未能提出其他能即時調查之證據，以釋明其歸戶財產情形
    ，是否確係窘於生活並缺乏經濟上之信用，則其聲請訴訟救
    助，即屬無從准許等詞，因而裁定駁回抗告人訴訟救助之聲
    請。抗告人對之提起抗告，則以：伊經臺中市政府審核列為
    低收入戶，係依社會救助法第4、5、10條及社會救助調查辦
    法第12條第3款規定所審核，基本生活須仰賴臺中市政府資
    助，依民事訴訟法第278條規定，已無庸舉證，確無資力支
    付訴訟費用云云，為其論據。
二、按當事人無資力支出訴訟費用者，法院應依聲請，以裁定准
    予訴訟救助。但顯無勝訴之望者，不在此限，民事訴訟法第
    第107條第1項定有明文。所謂無資力係指窘於生活，且缺乏
    經濟上之信用者而言（最高法院18年抗字第260號、43年台
    抗字第152號判例參照）。又依同法第109條第2項規定，就
    無資力支出訴訟費用之事由，應釋明之。是法院依上開規定
    准予訴訟救助者，須聲請人提出性質上能即時調查之證據以
    釋明無資力支出訴訟費用之事由為真實，並非顯無勝訴之望
    為限。本件抗告人雖提出臺中市北區區公所准自98年5月起
    至同年12月止，對於抗告人給予低收入戶救助之函件（影本
    ）為釋明，惟臺中市北區區公所審核給予抗告人低收入戶之
    救助，非等同於抗告人無資力支出本件訴訟費用，況抗告人
    名下仍有土地一筆，公告現值為263,580元，復有抗告人提
    出之系爭財產清單（影本）可憑，則上開函件顯難執為抗告
    人無資力支出本件訴訟費用事由之釋明。抗告人既未能舉證
    證明其確無籌措款項以支出訴訟費用之信用技能，顯難認其
    無支出本件訴訟費用之資力。是其聲請訴訟救助，即屬無從
    准許。原法院因而裁定駁回抗告人訴訟救助之聲請，經核於
    法洵無違誤，抗告論旨，猶執前詞指摘原裁定不當，求予廢
    棄，不能認為有理由。
三、據上論結，本件抗告為無理由，依民事訴訟法第495條之1第
    1 項、第449條第1項、第95條、第78條，裁定如主文。
中    華    民    國    98    年     7    月    23    日
                  民事第一庭審判長法  官    林金村
                                  法  官    張世展
                                  法  官    蘇清恭
上為正本係照原本作成。
如不服本裁定，僅得於收受本裁定正本送達後10日內以適用法規
顯有錯誤為理由，向本院提出再抗告狀（須附繕本）依法應繳納
再抗告費新台幣1千元，並委任律師為訴訟代理人，始可再抗告
於最高法院。
中    華    民    國    98    年     7    月    23    日
                                  書記官    李梅菊
【附記】
民事訴訟法第495條之1第2項準用同法第466條之1第1、2項規定
：
(1)對於第二審判決上訴，上訴人應委任律師為訴訟代理人。但上
  訴人或其法定代理人具有律師資格者，不在此限。
(2)上訴人之配偶、三親等內之血親、二親等內之姻親，或上訴人
  為法人、中央或地方機關時，其所屬專任人員具有律師資格並
  經法院認為適當者，亦得為第三審訴訟代理人。
民事訴訟法第466條之2：
上訴人無資力委任訴訟代理人者，得依訴訟救助之規定，聲請第
三審法院為之選任律師為其訴訟代理人。


司法院資訊處製作；財團法人民間司法改革基金會備份。
